臺灣板橋地方法院刑事判決　　　　　　　　　　　　九十二年度訴字第二三八九號
　　公　訴　人　臺灣板橋地方法院檢察署檢察官
　　被　　　告　丁○○
　　指定辯護人　本院公設辯護人　戊○○
右列被告因公共危險案件，經檢察官提起公訴（九十二年度偵字第一八二０四號），
本院判決如左：
    主  文
丁○○放火燒燬現供人使用之住宅未遂，處有期徒刑年拾月。
    事  實
一、丁○○與甲○○係男女朋友關係，在臺北縣三重市○○○路一０七巷三九號一樓
    租屋同居，於民國九十二年九月二十七日二十時許，丁○○於酒後因感情之事與
    甲○○發生口角爭執，嗣同日二十二時許，丁○○復外出至其堂姐詹乙○○所經
    營之秀秀練歌坊繼續飲酒，迄翌日（二十八日）凌晨一時十分許，丁○○返回上
    開租處時，因未見女友甲○○而心生怨氣，詎明知其租處內擺置之日常生活用品
    、衣物、家具及裝潢等，多為木製品或易燃物，在室內點火極易因此引發大火並
    延燒燒燬整棟房屋，竟容任該結果之可能發生，猶於九十二年九月二十八日凌晨
    一時四十分許，在上址其與甲○○同居之洗衣間東側主臥室房間內，基於放火燒
    燬現供人使用住宅之不確定故意，持其所有之打火機一只，點燃其所有之衣物一
    件後，踢到該房間化妝台旁邊，即行離開，嗣因該房間化妝台旁邊亦有衣物一堆
    ，因而引燃火勢並蔓延燒燬該房間內之床墊、木質家具、鋁質窗框、與客廳東側
    臥室間之木質骨架隔板，並向四週延燒至客廳東側臥室、洗衣間、客廳，波及客
    廳東側臥室、洗衣間、客廳水泥牆壁靠近天花板上方部分遭煙燻黑、客廳內桌椅
    表面輕微碳化，幸經附近台北縣三重市○○○街一六號二樓住戶丙○○發現火災
    後迅速報警，經附近居民合力搶救及消防隊員及時趕到，始於同日凌晨二時四十
    分許，將火勢撲滅倖免於難，僅上址住宅內部分家具、床墊、衣物、裝潢等燒燬
    以及水泥牆壁、天花板遭燻黑，其主要構成部分並未喪失效用而未遂，計約造成
    新台幣五十萬元之財物損失。後經員警調閱社區監視錄影帶始悉上情。
二、案經台北縣政府警察局三重分局報告臺灣板橋地方法院檢察署檢察官偵查起訴。
    理  由
一、訊據被告丁○○固承認有於前揭時地以打火機點燃衣服放火，惟否認有放火燒人
    住宅之犯意，辯稱係因與女友甲○○吵架，且有喝酒，一時氣憤，才以打火機點
    燃衣服，但僅係要燒衣服而已，沒有想到會這麼嚴重把房子燒起來，伊離開時還
    有用腳踩一踩衣服，二十八日凌晨三、四點時，亦有準備要回租處睡覺，伊並無
    放火燒人住宅之意思云云。經查：
  (一)九十二年九月二十八日凌晨一時四十分許，在臺北縣三重市○○○路一０七巷三
    九號一樓住宅內發生火災，消防隊於同日凌晨一時五十二分抵達，而於同日凌晨
    二時四十分將火勢熄滅，上址住宅洗衣間東側主臥室內之床墊、木質家具、鋁質
    窗框、木質隔板等全部遭燒燬，客廳東側臥室、洗衣間、客廳之水泥牆壁靠近天
    花板上方部分則遭煙燻黑，客廳內桌椅表面亦有輕微碳化現象，但上址住宅主要
    構成部分之樑、柱、屋頂及支撐壁等並未坍塌、傾圮，仍具完好，尚未因燃燒結
    果而致喪失效用，計約造成新臺幣五十萬元之財物損失等事實，此有台北縣政府
    消防局九十二年十月二十九日火災原因調查報告書（檔案編號：Ｈ０３Ｉ２８Ｂ
    １）及其所附相片資料等附卷可證（詳見偵查卷第五八頁至第七二頁）。
  (二)本案依上揭台北縣政府消防局調查結果：「(一)起火處研判：(1)經勘查客廳東側臥
    室，發現彈簧床墊保持其完整原色、原狀，水泥牆壁僅靠近天花板上方處有煙燻
    現象，該臥室與其南側之主臥室木質骨架隔板則有燃燒碳化現象，顯示火流延燒
    路徑是由南向北方向延燒。(2)經勘查客廳，發現經燃燒後僅桌椅表面有輕微碳化
    現象，泥牆壁僅靠近天花板上方處有煙燻現象，靠近地板下方處則仍保持完整原
    色、原狀。(3)經勘查客廳南側之洗衣間，發現該處物品大多保持完整原色、原狀
    ，僅靠近天花板上方處有輕微煙燻現象。(4)經勘查洗衣間東側之主臥室，發現該
    房間之彈簧床墊已燒失，床墊東側之鋁質窗框大都殘留原狀，床墊南側之鋁質窗
    框則燒燬較嚴重，而該窗框西側比東側燒燬嚴重；該房間之木質門板經燃燒後北
    側木板殘留較多，南側方向則燒失嚴重，呈現一斜Ｖ字形燃燒現象，依上述種種
    現象及火流延燒路徑研判，亦即顯示火流方向是由主臥室西南側衣服堆處向其他
    處所延燒。(5)綜合上述，本案火場以主臥室西南側衣服堆處所附近燒失、碳化情
    形較為嚴重，其餘處所受燒情形均較該處輕微，顯示火流是由該處為起點向四週
    延燒，依現場燃燒後狀況及火流延燒路徑研判，是故本案起火處所為主臥室西南
    側衣服堆附近處所。(二)起火原因研判：(1)經現場勘查起火處所附近，並未發現有
    可造成（自）燃之危險物品或化工原置放其內，故可排除上述之類似物品引（自
    ）燃之可能性。(2)經勘查本案起火處所附近無電器用品且無電源配線經過，並未
    發現銅質電源配線有短路熔痕現象，故可排除電氣因素引燃之可能性。(3)人為因
    素引燃可能性之研判：自火災發生後迄今，轄區三重消防分隊曾多次撥打行動電
    話聯繫房屋承租人甲○○，並委請屋主亦代為轉知承租人甲○○蒞分隊製作談話
    筆錄，出面說明事發相關經過，承租人甲○○自火災發生後迄今仍未出面說明。
    而本案最先起火燃燒位置係於一樓主臥室西南側衣服堆附近處所，經檢視該處並
    未有任何足以造成起火燃燒發火源置放該處，研判該處係因外來火源所引然，綜
    合上述，研判以人為縱火（以明火引燃：）因素引燃之可能性較高。(4)綜上所述
    ，本案僅以人為（以明火引燃縱火：）因素引燃之可能性較高。」等情，此有前
    揭火災原因調查報告書可參。
  (三)被告於(1)九十二年九月三十日、九十二年十月二十日偵查中供稱：於九十二年九
    月二十七日晚上八點多，伊與女友甲○○吵架，伊到外面喝酒，翌日凌晨一點多
    回到租處，伊在房間內以打火機點燃衣服，伊就離開到外面透氣，當時伊喝醉了
    很生氣，才會放火燒衣服（見偵查卷第四二頁起）；伊當天先在租處喝了一瓶參
    茸酒，後來又在伊堂姐店中喝了一小瓶高樑酒，應該是用打火機點著衣服（見偵
    查卷第五四頁反面）(2)九十二年十一月十四日、九十二年十二月二十二日在本院
    準備程序時供稱：伊與甲○○係同居男女朋友關係，同住在臺北縣三重市○○○
    路一０七巷三九號一樓，九十二年九月二十七日晚上八時許伊先跟甲○○發生口
    角，後來伊先離開到伊堂姐那裡喝酒，約十分鐘後甲○○也到，約九十二年九月
    二十八日凌晨一點左右伊先離開，大約凌晨一點十分左右伊回到正義北路租處，
    沒有看到甲○○，伊回到伊租處時有用打火機放火燒衣服，純粹把衣服放在那裡
    燒，只點燃一件衣服，然後踢到化妝台旁邊，那裡也有衣服堆，有用腳踩一下，
    以為熄火就出門（見本院卷第一一頁）；因為那天心情不好，所以拿打火機點了
    衣服，有用腳要把火踩熄，可是沒注意火有無熄滅就出去了（見本院卷第五一頁
    ）(3)九十三年三月五日在本院審理時供稱：當初是因為與女友吵架，回到家又沒
    有看到女友，所以很火大，就砸東西跟摔冰箱，看到女友衣服就拿起來點火，沒
    有踩熄就離開，伊也很後悔（見本院卷第一七六頁）。
  (四)證人甲○○於九十三年二月十日本院審理時證稱：九月二十七日晚上八點左右，
    因為翻舊帳，伊與被告又吵架，被告很生氣，摔了杯子就出去，伊擔心就追了出
    去，發現被告在其堂姐開的店內喝酒，被告之前在租處已經喝了一瓶參茸酒，步
    態已經不穩，後來伊先回租處洗澡，因擔心再與被告發生衝突，就先離開，翌日
    早上七點多再回租處時，才知道發生火災。當晚七、八點伊與被告吵架之時，被
    告有說如果要分開，就要燒掉伊的衣服及東西，看伊還能去哪裡，伊當時也很生
    氣，對被告說「好啊，你燒啊，儘量燒」，被告亦回說「一定燒給妳看」，嗣火
    災發生之後，伊有遇到被告並問被告為何如此做，被告說很生氣，要把伊的東西
    燒光。在此之前，伊與被告吵架時，被告亦曾有一、二次要燒伊的衣服，但都被
    伊搶過來。本件翌日（二十八日）伊遇到被告時，被告有說其有用腳踩一踩，然
    後就出去了，被告說其看到伊不在，很生氣，就燒衣服，後來用腳踩一踩，就又
    出去找伊。當天（二十七日）七、八點吵架時，被告有拿報紙，要燒伊的衣服，
    手拿打火機要點火，但還沒有點火，就被伊搶下來，被告就出去了（見本院卷第
    一一０頁起）。
  (五)證人庚○○於九十三年二月十日本院審理時證稱：伊係向被告與其女友分租一間
    房間，其內有衣服、床等物，均係伊自己所購買並於本件火災發生時遭燒燬。在
    本案之前，伊曾聽於被告與其女友吵架時，聽聞被告說要燒其女友的東西，而當
    日（二十七日）因伊整天不在家，故不知道被告與其女友又吵架之事，嗣翌日（
    二十八日）早上八點多伊回租處時，才知道房子火災，後來二十八日九點多、十
    點多時，被告有來找伊說要找其女友，伊說不知道，並問被告房子為何會成這樣
    ，被告說不知道，伊問被告是否其放火，被告說沒有，可能煙蒂沒有熄造成（見
    本卷院第一二０頁起）。
  (六)證人丙○○於本院九十三年三月五日審理時證稱：本件案發時伊住臺北縣三重市
    ○○○街十六號二樓，與被告租屋處，僅隔一條防火巷，係廚房對廚房，當時（
    二十八日）凌晨一點多，伊從客廳拿魚缸到廚房洗，聽到隔壁鄰居有吵架及摔東
    西的聲音，男的用閩南語說要放火，伊就問伊室友是要打一一０或一一九，伊室
    友說應該是一一九，伊就去打電話，後來伊室友上完廁所出來就看到濃煙，伊就
    與室友下樓，吵架聲音是從伊廚房窗戶右邊傳過來，是很生氣的聲音，男的聲音
    很大聲再罵，還有摔東西的聲音（見本院卷第一六五頁起）。
  (七)證人詹乙○○於本院九十三年三月五日審理時證稱：被告於九十二年九月二十七
    日晚上有到伊的店裡，之後被告的女友也有來，伊與被告有喝酒，差不多喝一小
    瓶高樑酒剩下一些，後來被告與其女友約翌日（二十八日）凌晨一點鐘左右離開
    （見本院卷第一七一頁）。
  (八)綜上，依被告所供及上揭台北縣政府消防局火災原因調查報告書所載，足見本件
    火災起火處所是在被告與其女友同居之主臥室內，且起火點係在該主臥室西南側
    衣堆附近，並起火原因應係被告以打火機點燃衣服所致無疑。被告雖辯稱其於離
    開前有以腳踩一踩，以為已熄火始離去，並無放火燒房子的意思云云，惟依被告
    上開供承及證人甲○○、詹乙○○、丙○○右揭所述，被告於本案所以會逕以打
    火機點燃衣服，乃係因為與證人甲○○發生爭執，飲用參茸酒、高樑酒之後，於
    凌晨回到租處時，復未見其女友即證人甲○○，更為不悅，在十分氣憤及酒精作
    用刺激下，始憤而逕以打火機點燃衣服，佐以證人丙○○證稱有聽到砸東西的聲
    音及被告亦不否認有砸東西及摔冰箱之行為，益見斯時被告確係處於極端憤怒、
    生氣之情況，此復為被告所自承（見偵查卷第四三頁），則衡諸常情，依被告當
    時身處之情狀，被告既已「憤怒」至逕以打火機點燃衣服燃燒，又怎會復以腳踩
    熄？如此顯然不合常理。再依證人甲○○前開所述，伊並未親眼看見被告有踩熄
    之舉動，是其證詞亦不足為有利被告之認定。此外被告復無法提出其他證據證明
    確有踩熄之舉動，可見被告辯稱有以腳踩一踩，以為已經熄火始離開云云，顯係
    事後意圖卸責之詞，不足為採。足徵本件火災應係被告因與證人甲○○發生爭執
    ，且於飲酒後，回到租處時，復未遇證人甲○○，一時憤怒，以打火機燃燒衣服
    而以此方式放火。再按一般住家裝潢及屋內擺置之生活用品、衣物、傢俱等，材
    質多為易燃物，因之，在室內點火極易引燃該等易燃物致發生大火而延燒燒燬整
    棟房屋，此為普通常識，被告為思慮健全之成年人，當亦深明此情，是被告雖係
    於主臥室內以點燃衣服方式起火，然該主臥室內之家具如衣櫃、門、化妝台、床
    等都是木頭的一節，業經證人甲○○證述綦詳（見本院卷第一一八頁），被告居
    於其內，自無法諉為不知，且依被告所供，其復明知該主臥室西南側有一衣堆，
    卻仍將所點燃之衣服踢向該處，益徵被告於本案點火之際，對於足以延燒至整間
    住宅當有所認識，自屬有所預見。茲其既預見此情，猶容任該結果之可能發生而
    悍然為之，其實具有放火燒燬住宅之不確定故意，至為灼然。
  (九)至被告辯護人雖又以依證人己○○於本院九十三年三月五日審理時所證述：伊記
    得那時候半夜三點左右，伊準備去睡覺，看到一個男子一副很沒有精神的樣子從
    遠處走來，後來伊正要去關門時，那男子正好走到伊家門口，伊才看到是被告，
    後來伊跟被告說管區要找他，被告才突然間好像恢復精神，精神提振的樣子，後
    來被告知道自己住的房子燒掉時，一副很無奈，怎麼會這樣的樣子等情，辯稱被
    告既曾於案發後（二十八日）凌晨三點左右，尚若無其事想返回住處休息，且在
    證人己○○告知其住處燒燬時，亦大感意外與無奈，可見被告對此毫不知情云云
    ，然依證人己○○所述，其除了有將上情告知被告外，並有把警員的電話告知被
    告，要被告自己與警員聯絡，但被告非但未主動與警員聯絡，甚且在同日早上九
    點多、十點多經證人庚○○詢之是否其放火時，復謊稱可能係煙蒂沒有熄所造成
    ，如被告確係毫不知情，衡情又何需如此逃避及卸責。是辯護人此辯護意旨，亦
    無可採。
  (十)綜合上述各節，足徵被告所辯，要屬飾卸之詞，不足採信。此外，復有房屋租賃
    契約書、臺北縣政府警察局三重分局製作之查訪表、現場圖、受理各類案件紀錄
    表、所拍攝之現場照片等在卷可資佐證，本件事證明確，被告之犯行堪以認定，
    自應依法論科。
二、按刑法第一百七十三條第一項放火燒燬現供人使用之住宅罪，其直接被害法益，
    為一般社會之公共安全，雖同時侵害私人之財產法益，但仍以保護社會公安法益
    為重，況放火行為原含有毀損性質，而放火燒燬現供人使用之住宅罪，自係指供
    人居住房屋之整體而言，應包括牆垣及該住宅內所有設備、傢俱、日常生活上之
    一切用品，故一個放火行為，若同時燒燬住宅與該住宅內所有其他物品，無論該
    其他物品為他人或自己所有，均不另成立刑法第一百七十五條第一項或第二項之
    罪或同法第三百五十四條毀損罪之餘地（最高法院二十九年上字第二三八八號判
    例、七十九年臺上字第一四七一號判例參照）；又放火罪既未遂之區別標準，係
    以目的物獨立燃燒且足以變更其形體致喪失其效能為依據，是放火燒燬現供人使
    用之住宅罪，如僅室內傢俱、裝潢燒燬，其房屋重要構成部分諸如樑、柱、屋頂
    及支撐壁等尚未因燃燒結果致喪失其效用者，應成立刑法第一百七十三條第三項
    、第一項放火燒燬現供人使用住宅未遂罪（最高法院八十七年台上字第一七一九
    號、七十九年台上字第二七四七號、第二六五六號判決參照），合先敘明。查上
    址房屋既係供人居住之用，其屬現供人使用之住宅，要屬無疑。再依附卷之現場
    照片（見偵查卷第二八頁至第三八頁）及臺北縣政府消防局北消調字第０九二０
    ０三七七一八號函附之火災原因調查報告書（見偵查卷第五七頁起）所示，本件
    火災現場，被告與其女友同居之洗衣間東側主臥室房間內之床墊、家具、衣櫥、
    鋁質窗框等物雖付之一炬，然客廳東側之主臥室僅水泥牆壁靠近天花板上方處有
    煙燻現象，與洗衣間東側主臥室間之木質骨架隔板遭燒燬，客廳僅桌椅表面有輕
    微碳化現象，泥牆壁靠近天花板上方處有煙燻現象，洗衣間僅靠近天花板上方處
    有輕微煙燻現象，該住宅主要構成部分樑、柱、屋頂及支撐壁等並未坍塌、傾圮
    ，仍具完好，顯然尚未因燃燒結果而致喪失效用，自難謂已達「燒燬」之程度。
    是核被告所為，應係犯刑法第一百七十三條第三項、第一項之放火燒燬現供人使
    用之住宅未遂罪。公訴意旨認被告前開行為，係犯刑法第一百七十三條第一項之
    罪，容有未洽，併此敘明。又被告著手於放火行為之實行而不遂，為未遂犯，應
    依刑法第二十六條前段規定，按既遂犯之刑減輕之。爰審酌被告因細故即放火燒
    燬現供人使用之住宅，手段兇狠，嚴重影響公共安全，兼衡被告之素行、智識程
    度、已與被害人達成和解，賠償被害人所受損害，有和解書一份在卷可按（見本
    院卷第三三頁）及其犯後態度等一切情狀，量處如主文所示之刑。
三、點火用之打火機一只，雖為供犯罪所用之物，且屬被告所有，惟未扣案，且被告
    亦稱已不知去向，參酌上址被告居住之洗衣間東側主臥室內之家具、物件悉遭嚴
    重焚燬之情，可徵該只打火機應亦在大火中燒燬而滅失，自無庸再諭知沒收，附
    此敘明。
據上論斷，應依刑事訴訟法第二百九十九條第一項前段，刑法第一百七十三條第三項
、第一項、第二十六條前段，判決如主文。
本案經檢察官陳銘祥到庭執行職務。
中      華      民      國    九十三    年      三      月    二十六    日
                              臺灣板橋地方法院刑事第二庭
                                  審判長法  官  高  奕  驤
                                法  官  曾  正  耀
                                        法  官  黃  若  美
右正本證明與原本無異。
如不服本判決，應於判決送達後十日內向本院提出上訴狀 (應附繕本) ，上訴於
臺灣高等法院。
                                        書記官  曹  秋  冬
中      華      民      國    九十三    年      三      月    二十六    日
附錄本案論罪科刑法條全文：
中華民國刑法第一百七十三條
放火燒燬現供人使用之住宅或現有人所在之建築物、礦坑、火車、電車或其他供水、
陸、空公眾運輸之舟、車、航空機者，處無期徒刑或七年以上有期徒刑。
失火燒燬前項之物者，處一年以下有期徒刑、拘役或五百元以下罰金。
第一項之未遂犯罰之。
預備犯第一項之罪者，處一年以下有期徒刑、拘役或三百元以下罰金。
